臺灣臺南地方法院刑事判決
111年度交易字第1132號
公  訴  人  臺灣臺南地方檢察署檢察官
被      告  顏世勲



上列被告因過失傷害案件，經檢察官提起公訴（111年度偵字第1
5494號），被告於本院審理時為有罪之陳述，經本院裁定進行簡
式審判程序，判決如下：
    主  文
顏世勲汽車駕駛人，無駕駛執照駕車，因過失傷害人，處拘役肆
拾日，如易科罰金，以新臺幣壹仟元折算壹日。
    犯罪事實
一、顏世勲於民國111年3月24日18時53分許，未考領普通重型機
    出駕駛執照，竟駕駛車牌號000-0000號普通重型機車，沿臺
    南市新市區民生路由東往西方向行駛，行經與同區新港社大
    道交岔路口，本應注意騎車行駛於道路時，應遵守號誌之指
    示，而依當時天候晴、夜間有照明、柏油路面乾燥、無缺陷
    、無障礙物、視距良好等情形，並無不能注意之情事，竟疏
    未注意，貿然闖越紅燈直行，適有羅昀琪騎乘車牌號碼000-
    000號普通重型機車，於同區新港社大道機車待轉格內由北
    往南方向起駛，雙方因而發生碰撞，致羅昀琪人車倒地，並
    因此受有左小腿肌肉挫傷、左足擦挫傷等傷害。顏世勲於肇
    事後，於員警確實知悉肇事人前，當場向員警坦承其為肇事
    人，自首而接受裁判。
二、案經羅昀琪訴由臺南市政府警察局善化分局報告臺灣臺南地
    方檢察署檢察官偵查起訴。
    理  由
一、本件被告所犯者，均非死刑、無期徒刑、最輕本刑為3年以
    上有期徒刑之罪或高等法院管轄第一審案件，其於本院審理
    時，就被訴事實為有罪之陳述，經本院告知其簡式審判程序
    之旨，並聽取公訴人、被告之意見後，爰依刑事訴訟法第27
    3條之1第1項之規定，裁定以簡式審判程序進行審理。
二、犯罪事實之認定
　㈠上開犯罪事實，業據被告顏世勲坦承不諱，核與告訴人羅昀
    琪於警詢時、偵查中之陳述情節相符，並有臺南市政府警察
    局道路交通事故現場圖、道路交通事故調查報告表㈠、㈡、臺
    南市立安南醫院診斷證明書各1份、監視器截圖6張、現場及
    車損照片28張等在卷可稽，足認被告上開自白與事實相符，
    堪以採信。
  ㈡按駕駛人駕駛汽車，應遵守道路交通標誌、標線、號誌之指
    示；汽車行駛至交岔路口，其行進、轉彎應遵守燈光號誌之
    指示，道路交通安全規則第90條第1項前段、第102條第1項
    第1款前段，分別定有明文。次按車輛面對圓形紅燈表示禁
    止通行，不得超越停止線或進入路口，道路交通標誌標線號
    誌設置規則第206條亦有明文。經查，被告行經上開交岔路
    口前時，本應注意履行上開行車義務，且天候晴、夜間有照
    明、柏油路面乾燥、無缺陷、無障礙物、視距良好等情形，
    亦有上開道路交通事故調查報告表㈠1紙附卷可稽，顯見並無
    不能注意之情事，竟疏未注意履行，致告訴人人車倒地，並
    因此受有左小腿肌肉挫傷、左足擦挫傷之傷害，足認被告確
    有過失。本件告訴人既因上開行車事故受有上開傷害，則被
    告之過失與告訴人所受之傷害結果間，即具有相當因果關係
    ，被告自應負過失責任。是本案事證明確，被告犯行堪可認
    定，應依法論罪科刑。
三、論罪科刑
  ㈠按刑法總則之加重，係概括性之規定，所有罪名均一體適用
    ；刑法分則之加重，係就犯罪類型變更之個別犯罪行為予以
    加重，成為另一獨立之罪名。道路交通管理處罰條例第86條
    第1項關於汽車駕駛人無駕駛執照駕車、酒醉駕車、吸食毒
    品或迷幻藥駕車、行駛人行道或行經行人穿越道不依規定讓
    行人優先通行，因而致人受傷或死亡，依法應負刑事責任者
    ，加重其刑至2分之1之規定，係就（修正前）刑法第276條
    第1項之過失致人於死罪、同條第2項之業務過失致人於死罪
    、同法第284條第1項之過失傷害罪（及致重傷）罪、同條第
    2項之業務過失傷害罪（及致重傷）罪之基本犯罪類型，對
    於加害人為汽車駕駛人，於從事駕駛汽車之特定行為時，因
    無照駕駛致人受傷之特殊行為要件予以加重處罰，已就上述
    （修正前）刑法第276條第1、2項、同法第284條第1、2項各
    罪犯罪類型變更之個別犯罪行為予以加重，而成另一獨立之
    罪名，自屬刑法分則加重之性質（最高法院99年度台非字第
    198號刑事判決、92年度第一次刑事庭會議決議意旨參照）
    。次按汽車駕駛執照為駕駛汽車之許可憑證，道路交通安全
    規則第50條第1項前段定有明文；除依該規則第61條規定，
    汽車駕駛人取得高一級車類之駕駛資格者，准其駕駛較低等
    級車類之車輛外，應按其取得何等級車類之駕駛執照，駕駛
    該相當等級車類之車輛，不得持較低等級車類之駕駛執照，
    駕駛較高等級之車類；若有違反上述規定，因其不具備所駕
    駛車類之相當汽車駕駛人資格，於法應認與無駕駛執照者同
    ，始符合道路交通安全維護之立法本旨，是道路交通管理處
    罰條例第86條第1項所稱之汽車駕駛人「無駕駛執照駕車」
    ，除同條例第21條第1項第1款之「未領有駕駛執照駕車」外
    ，應包括持較低等級車類之駕駛執照，而駕駛較高等級之車
    類在內（最高法院96年度台上字第6105號判決意旨參照）。
　㈡查被告於案發時未領有普通重型機車駕駛執照之事實，業據
    被告坦認明確（見本院卷第28頁），復有證號查詢機車駕駛
    人1份在卷可查。被告雖領有小型車駕駛執照，但依法僅能
    騎乘輕型機車，被告卻越級騎乘較輕型機車等級為高之普通
    重型機車，則就駕駛普通重型機車部分，當屬無駕駛執照駕
    駛，始符合道路交通安全維護之立法本旨（道路交通管理處
    罰條例第22條第1項第4款、第6款參照）。是核被告所為，
    係犯道路交通管理處罰條例第86條第1項、刑法第284條前段
    之汽車駕駛人無駕駛執照駕車過失傷害罪，並應依道路交通
    管理處罰條例第86條第1項之規定，加重其刑。至起訴書雖
    漏未記載被告所涉犯法條包括道路交通管理處罰條例第86條
    第1項，惟此部分業據公訴人當庭更正（見本院卷第28頁）
    ，本院自無庸再變更起訴法條。
  ㈢又查本件交通事故發生後，報案人或勤指中心轉來資料並未
    報明肇事人姓名，處理人員前往現場處理時，肇事人在場，
    並當場承認為肇事人等事實，有道路交通事故肇事人自首情
    形紀錄表1份在卷可按（見警卷第63頁），堪認被告於肇事
    後，未經有偵查權之公務員或機關發覺其犯嫌前，已向到場
    處理之警員坦承肇事而願接受裁判，應符合刑法第62條自首
    規定，爰依該條前段之規定減輕其刑。被告同時有刑之加重
    及減輕事由，應依法先加後減之。
  ㈣爰審酌被告之年紀、智識程度（高中畢業）、素行（前無犯
    罪科刑紀錄、詳卷附臺灣高等法院被告前案紀錄表）、職業
    （保全、每月收入約新臺幣2萬5千元）、家庭狀況（無子女
    、無須扶養家人）、本案交通事故之發生原因、被告違反注
    意義務之程度、告訴人所受傷害程度、被告犯後坦承犯行之
    態度、迄未與告訴人和解等一切情狀，量處如主文所示之刑
    ，併諭知易科罰金之折算標準。
據上論斷，依刑事訴訟法第273條之1第1項、第299條第1項前段
，道路交通管理處罰條例第86條第1項，刑法第284條前段、第62
條、第41條第1項前段，刑法施行法第1條之1第1項，判決如主文
。
本案經檢察官陳冠霖提起公訴，檢察官粟威穆到庭執行職務。
中　　華　　民　　國　　111 　年　　11　　月　　30　　日
　　　　　　　　　刑事第十庭    法　官　陳鈺雯
以上正本證明與原本無異。
如不服本判決應於收受送達後20日內向本院提出上訴書狀，並應
敘述具體理由。其未敘述上訴理由者，應於上訴期間屆滿後20日
內向本院補提理由書( 均須按他造當事人之人數附繕本) 「切勿
逕送上級法院」。
                                書記官  洪儀珊　
中　　華　　民　　國　　111 　年　　12　　月　　1 　　日
附錄本案論罪科刑法條：
道路交通管理處罰條例第86條第1項
汽車駕駛人，無駕駛執照駕車、酒醉駕車、吸食毒品或迷幻藥駕
車、行駛人行道或行經行人穿越道不依規定讓行人優先通行，因
而致人受傷或死亡，依法應負刑事責任者，加重其刑至二分之一
。
刑法第284條
因過失傷害人者，處一年以下有期徒刑、拘役或十萬元以下罰金
；致重傷者，處三年以下有期徒刑、拘役或三十萬元以下罰金。